【裁判字號】    98,交訴,18
【裁判日期】    980527
【裁判案由】    交通肇事逃逸等
【裁判全文】
臺灣基隆地方法院刑事判決              98年度交訴字第18號
公  訴  人  臺灣基隆地方法院檢察署檢察官
被      告  乙○○
            丙○○
            甲○○
上列被告因交通肇事逃逸等案件，經檢察官提起公訴（98年度偵
字第991 號），被告就被訴事實為有罪之陳述，本院合議庭裁定
由受命法官獨任進行審判，經改依簡式審判程序審理後判決如下
：
    主  文
乙○○駕駛動力交通工具肇事，致人受傷而逃逸，處有期徒刑陸
月，如易科罰金，以新台幣壹仟元折算壹日。緩刑貳年。
丙○○教唆犯頂替罪，處拘役伍拾日，如易科罰金，以新臺幣壹
仟元折算壹日。緩刑貳年。
甲○○犯頂替罪，處拘役肆拾日，如易科罰金，以新臺幣壹仟元
折算壹日。緩刑貳年。
    事  實
一、乙○○於民國97年9 月5 日，駕駛車號5570-MT 號自用小客
    車搭載丙○○，沿基隆市○○○道往基隆市市區方向行駛，
    於同日下午2 時6 分許，行經基隆市○○區○○路509 巷巷
    口之際，遭乙○○之妻即戊○○騎乘車號DPU -791號輕型機
    車自後追撞，戊○○因而人車倒地，受有雙腿挫傷、雙膝挫
    傷、右膝撕裂傷及胸壁挫傷等傷害（傷害部份未提出告訴）
    。詎乙○○明知其已然肇事致人受傷，竟未下車查看，亦未
    採取任何必要救護措施，而萌駕車肇事後逃逸之犯意，逕自
    駕駛上開車輛離開現場。而丙○○明知乙○○駕駛汽車肇事
    致人受傷而逃逸，係涉有刑法肇事逃逸罪嫌之犯人，竟意圖
    使乙○○隱避，於同日下午某時，撥打電話予友人甲○○，
    教唆原無頂替犯意之甲○○，出面頂替乙○○，於警察詢問
    時坦承係上開駕車肇事逃逸之人。甲○○基於朋友情誼應允
    之，乃竟基於使乙○○隱避之意圖，於97年9 月5 日下午5
    時50分許，在基隆市警察局第一分局接受警察詢問時，坦承
    係上開駕車肇事逃逸之人而頂替之。嗣甲○○於臺灣基隆地
    方法院檢察署97年度偵字第4060號甲○○經警移送駕車肇事
    逃逸案件偵查中供出頂替乙○○為上開駕車肇事逃逸之人等
    情節，因而查悉上情。
二、案經臺灣基隆地方法院檢察署檢察官主動簽分偵查後起訴。
    理  由
壹、程序事項：
    本案被告乙○○、丙○○、甲○○所犯者非為死刑、無期徒
    刑、最輕本刑為3 年以上有期徒刑之罪或高等法院管轄第一
    審案件，其於準備程序進行中，先就被訴事實為有罪之陳述
    ，經告知其簡式審判程序之旨，並聽取被告及公訴人之意見
    後，本院業已依刑事訴訟法第273 條之1 第1 項規定，裁定
    由受命法官獨任以簡式審判程序進行本案之審理。
貳、實體事項：
一、上開事實，業據被告乙○○、丙○○及甲○○於檢察官偵訊
    及本院審理時坦承在卷，並據證人即被告乙○○、丙○○及
    甲○○於檢察官偵訊時結證屬實，互核其等所證情節相符，
    且有被告丙○○及甲○○97年9 月5 日之警詢筆錄各1 份（
    見97年度偵字第4060號卷第16-22 頁）、基隆市○○○道路
    交通事故現場草圖1 份及5570-MT 號自用小客車涉嫌肇事逃
    逸照片4 張（見同前偵卷第26-27 頁）、證人即被害人戊○○受傷之衛生署基隆醫院診斷證明書1 紙（見同前偵卷第46
    頁）、車禍現場照片8 張（見同前偵卷第60-63 頁）在卷可
    憑，足徵被告等之自白與事實相符，可以採信。綜上，本案
    事證明確，被告等犯行均堪認定，應依法論科。
二、核被告乙○○所為，係犯刑法第185 條之4 之駕駛動力交通
    工具肇事逃逸罪；又按刑法第164 條第2 項之意圖使人犯隱
    避而頂替罪，其構成要件既為隱避真正犯人之犯行而加以頂
    替，本質上即含有藏匿人犯之罪質，自無庸論以刑法第164
    條第1 項之藏匿人犯罪，故核被告甲○○所為，係犯刑法第
    164 條第2 項之頂替罪，應依同條第1 項之刑度處斷；被告
    丙○○意圖使被告乙○○隱避，教唆被告甲○○頂替被告乙○○，所為核係犯刑法第29條第1 項、同法第164 條第2 項
    、第1 項之教唆頂替罪，依同法第29條第2 項規定，應依其
    所教唆之罪處罰之。爰審酌被告乙○○於駕車肇事後，竟未
    留在現場為必要之照護，逕自逃逸無蹤，所生公共危險雖非
    輕，且被告丙○○教唆頂替及被告甲○○頂替被告乙○○駕
    車肇事逃逸之犯行，誤導警方之辦案方向，浪費司法資源，
    亦可能造成日後檢察官之誤為起訴及法院之誤判，對於司法
    追求真實性及公正裁判將有所妨礙，然慮被告等犯後均坦承
    犯行，且深表悔意，分別與被害人戊○○達成和解，取得戊○○之諒解，業據戊○○於本院審理時到庭陳明在卷，並有
    和解書影本2 紙（見同前偵卷第46頁、第75頁反面）在卷可
    憑等一情情狀，分別量處如主文所示之刑，並均諭知易科罰
    金之折算標準。再查被告等前均未曾因故意犯罪受有期徒刑
    以上刑之宣告，有臺灣高等法院被告前案紀錄表3 份在卷可
    憑，本院審酌被告等犯後態度，認其等經此偵、審程序，應
    已吸取教訓，知所警惕，而無再犯之虞，且劉桂令亦於本院
    審理時表明同意給被告等緩刑自新之機會，因認被告等所受
    宣告之刑以暫不執行為適當，爰均併予宣告緩刑2年，以勵
    自新。
據上論斷，應依刑事訴訟法第273 條之1 第1 項、第299 條第1
項前段，刑法第29條、第164 條第2 項、第1 項、第185 條之4
、第41條第1 項前段、第74條第1 項第1 款，判決如主文。
本案經檢察官丁○○到庭執行職務
中    華    民    國    98    年    5     月    27    日
                  交通法庭法  官  劉桂金
以上正本證明與原本無異。
如不服本判決應於收受送達後10日內向本院提出上訴書狀，並應
敘述具體理由；其未敘述上訴理由者，應於上訴期間屆滿後20日
內向本院補提理由書 (均須按他造當事人之人數附繕本)「切勿
逕送上級法院」。
中    華    民    國    98    年    5     月    27    日
                          書記官  劉如純
附錄論罪法條全文：
刑法第164條
藏匿犯人或依法逮捕拘禁之脫逃人或使之隱避者，處2 年以下有
期徒刑、拘役或5 百元以下罰金。
意圖犯前項之罪而頂替者，亦同。
刑法第185條之4
駕駛動力交通工具肇事，致人死傷而逃逸者，處6 月以上5 年以
下有期徒刑。


司法院資訊處製作；財團法人民間司法改革基金會備份。
